【裁判字號】    98,交聲,627
【裁判日期】    980403
【裁判案由】    違反道路交通管理處罰條例聲明異議
【裁判全文】
臺灣臺北地方法院交通事件裁定         98年度交聲字第627號
原處分機關  台北市交通事件裁決所
異  議  人
即受處分人  佳玨交通有限公司
法定代理人  李周金已
上列受處分人因違反道路交通管理處罰條例案件，對於台北市交
通事件裁決所於民國98年2 月24日所為之處分（北市裁罰字第裁
22-Z00000000號），聲明異議，本院裁定如下：
    主  文
原處分撤銷。
佳玨交通有限公司不罰。
    理  由
一、按交通法庭認為聲明異議有理由，或聲明異議雖無理由而原
    處分不當或違法者，應以裁定將原處分經聲明異議部分撤銷
    ，並自為裁定，道路交通案件處理辦法第20條定有明文。次
    按違反行政法上義務之行為非出於故意或過失者，不予處罰
    。法人、設有代表人或管理人之非法人團體、中央或地方機
    關或其他組織違反行政法上義務者，其代表人、管理人、其
    他有代表權之人或實際行為之職員、受僱人或從業人員之故
    意、過失，推定為該等組織之故意、過失，行政罰法第7 條
    亦定有明文。
二、原處分意旨略以：異議人即受處分人所有之車號841-CW號營
    業小客車於民國97年12月29日12時30分，在國道5 號南下
    14.5公里處，因使用他車牌照行駛之違規，為警舉發，爰依
    道路交通管理處罰條例第12條第1 項第5 款、第2 項之規定
    ，處罰鍰新台幣（下同）5,400 元，並吊銷牌照。
三、異議意旨略以：上開車輛之駕駛人謝春輝（聲明異議狀誤載
    為謝春暉）於96年2 月1 日與受處分人簽訂自備車輛參與經
    營契約書，嗣因逾期未參加車輛檢驗，於97年7 月14日該車
    牌遭註銷，經受處分人提起民事訴訟請求謝春輝返還上開車
    號之車牌，法院於97年3 月7 日判決謝春輝應將車牌號碼
    841-CW 號 營業小客車之車牌2 面、行車執照1 枚返還予受
    處分人，惟謝春輝仍未返還車牌並將車輛交予第三人駕駛，
    而於97年12 月29 日在國道違規，為此聲明異議。
四、經查，受處分人提起民事訴訟，主張其與謝春輝於96年2 月
    1 日訂立台北市計程車客運業駕駛人自備車輛參與經營契約
    ，而謝春輝違約，受處分人遂以該起訴狀繕本之送達為終止
    契約之意思表示，請求謝春輝返還車牌號碼841-CW號營業小
    客車之車牌2 面及行車執照1 枚，經本院新店簡易庭審理後
    ，認受處分人之請求為有理由，於97年1 月31日以97年度店
    簡字第35號判決謝春輝應返還受處分人車牌號碼841-CW號營
    業小客車之車牌2 面及行車執照1 枚，並於97年2 月27日確
    定在案，有本院新店簡易庭97年度店簡字第35號宣示判決筆
    錄、民事判決確定證明書在卷可憑，並有受處分人所提之台
    北市計程車客運業駕駛人自備車輛參與經營契約書附卷可資
    佐證。是車牌號碼841-CW號營業小客車雖登記為受處分人所
    有，然該車實際所有權人為謝春輝，僅借牌登記在受處分人
    名下，受處分人並未實際占有管領上開車輛，且受處分人業
    已終止前述契約，則在前述契約終止後，該車輛於97年12月
    29日懸掛他車牌而行駛之行為，難認受處分人就該違規行為
    有何故意、過失，自難歸責於受處分人。依照上開說明，原
    處分機關之裁決，難認允當，自應由本院將原處分撤銷，改
    諭知不罰，以資適法。
據上論斷，應依道路交通案件處理辦法第20條前段，裁定如主文
。
中    華    民    國    98    年    4     月    3     日
                  交通法庭法  官  林欣苑
上正本證明與原本無異。
如不服本裁定，應於裁定送達後5 日內向本院提出抗告狀。
                          書記官  劉英芬
中    華    民    國    98    年    4     月    9     日


司法院資訊處製作；財團法人民間司法改革基金會備份。
